臺灣高等法院刑事判決　　　　　　　　100年度上易字第630號
上　訴　人
即　被　告　廖進字
上列上訴人因詐欺案件，不服臺灣板橋地方法院99年度易字第23
53號，中華民國99年11月30日第一審判決（起訴案號：臺灣板橋
地方法院檢察署99年度調偵字第335號），提起上訴，本院判決
如下：
    主  文
上訴駁回。
廖進字緩刑貳年。
    事實及理由
一、本案經本院審理結果，認原審以上訴人即被告廖進字犯刑法
    第339條第1項之詐欺取財罪，判處拘役58日，並諭知易科罰
    金折算標準，認事用法及量刑均無不當，應予維持，並引用
    第一審判決書記載之事實、證據及理由（如附件）。
二、被告上訴意旨略以：伊並未向告訴人表示要成立蔬果公司，
    因伊旗下早已有兩家蔬果公司，伊僅告知是法務部監所供應
    商，為承接法務部業務而想北遷桃園，並要告訴人之夫黃棟
    樑屆時幫忙調度司機，並未承諾讓黃棟樑擔任負責人，沒有
    將不實資訊給告訴人或其他人，又伊在告訴人隔壁飼養賽鴿
    參加比賽，告訴人曾出資參加兩次，而一季賽鴿所投入時間
    約須4至5個月時間，伊如係公務員不可能可在4至5個月時間
    飼養鴿子並天天在告訴人住處泡茶，而不用上班，證人楊勝
    忠於檢察署作證時證稱知道伊任職於法務部，嗣後才說是告
    訴人夫婦告知，證詞顯不可信，而證人許芳銘也證稱與被告
    不熟，均是聽人說的，本案只是朋友間之單純借貸、民事糾
    紛，不能因為剩餘5 萬3千5百元之尾款未能一次全部的清償
    就認定伊詐欺云云。
三、惟查，上訴人即被告廖進字所為詐欺犯行，業據證人即告訴
    人黃李瓊霞於警詢及原審審理時證述明確（見偵15018號卷
    第3頁反面、原審卷第48頁至第51頁反面），核與證人即告
    訴人之夫黃棟樑於偵查及原審審理時（見偵15018號卷第28
    頁至第29頁、調偵335號卷第13頁、偵緝120號卷第30頁、原
    審卷第52頁至第54頁）證述情節相符，且證人即告訴人友人
    楊勝忠亦於原審審理時證稱：黃棟樑有說被告在法務部上班
    等語（見原審卷第55頁），而證人即被告友人許芳銘於原審
    審理時亦證稱：伊在認識被告時，被告有提過在看守所上班
    ，但被停職，後來聽說有復職等語在卷（見原審卷第56頁）
    ，顯見被告確有告知他人是在法務部上班無訛，此外復有被
    告書寫而交予黃棟樑之便條紙11紙（見調偵335號卷第9之2
    至9之7頁）其內載明有關蔬果、食品名稱及監所名稱；另證
    明單（見調偵335號卷第9之8頁）載有被告補寫之「謹呈板
    橋地檢署鈞鑒」字樣，又交予告訴人之信封袋1個（見調偵
    335號卷第9之12頁），其地址則書寫「臺北市○○○路○段
    」之法務部地址（全址為臺北市○○○路○段130號），另「
    貴族世家」便條紙1紙（見調偵335號卷第16之1頁），則有
    「士林看守所、標單、蔬、水、蛋」字樣，均足徵證人黃李
    瓊霞、黃棟樑之證詞，洵屬非虛。被告詐欺犯行明確。又證
    人楊勝忠雖於偵查中證稱被告說自己在法務部上班（見調偵
    335號卷第14頁），惟其於原審審理時已敘明其係聽聞自證
    人黃棟樑，而此亦足憑為證人黃棟樑證稱被告有告知係在法
    務部上班，已如前述，是證人楊勝忠之證詞，尚難認有何不
    可採信之處；又證人許芳銘固證稱與被告不熟，惟其亦已明
    確證明被告有告知是在監所上班，亦如前述，被告既可委請
    許芳銘代拿物品交予告訴人，已非點頭之交，況被告在監守
    上班一節既屬捏造，則縱有不熟，被告亦非必然不予告知，
    自不足憑為證人許芳銘證詞不可採信之依據。是被告所執前
    揭上訴情詞，並無理由，應予駁回。末查被告廖進字未曾受
    有期徒刑以上刑之宣告，有本院被告全國前案紀錄表1紙附
    卷可憑，其因一時貪慾，未及思慮致犯本案犯行，惟其已與
    告訴人達成以3萬元賠償告訴人之合意，並匯款交付完畢，
    業據告訴人陳明在卷（見本院卷第43頁反面），並有匯款單
    一件附卷可稽，足見被告經本次罪刑之宣告後，已知所警惕
    ，當無再犯之虞，本院因認前開對其宣告之刑，以暫不執行
    為適當，爰併予宣告緩刑2年，以啟自新。
據上論斷，應依刑事訴訟法第373條、第368條、刑法第74條第1
項第1款，判決如主文。
本案經檢察官林炳雄到庭執行職務。
中    華    民    國   100    年    6     月    28    日
                  刑事第二十二庭審判長法  官  郭雅美
                                      法  官  洪于智
                                      法  官  李麗珠
以上正本證明與原本無異。
不得上訴。
                                      書記官  陳禹任
中    華    民    國   100    年    6     月    30    日
附錄：本案論罪科刑法條全文
中華民國刑法第339條
（普通詐欺罪）
意圖為自己或第三人不法之所有，以詐術使人將本人或第三人之
物交付者，處 5 年以下有期徒刑、拘役或科或併科 1 千元以下
罰金。
以前項方法得財產上不法之利益或使第三人得之者，亦同。
前二項之未遂犯罰之。